臺北高等行政法院判決
　　　　　　　　　　　　　　　　　　 93年度訴字第02009號
　　　　　　　　　　　　　　　.
原　　　告　甲○
訴訟代理人　丙○○
被　　　告　交通部
代　表　人　乙○○部長）住同.
訴訟代理人　戊○○
　　　　　　丁○○
上列當事人間因電信法事件，原告不服行政院中華民國93年1月3
0日院臺訴字第0930080743號訴願決定，提起行政訴訟。本院判
決如下：
　　主  文
原告之訴駁回。
訴訟費用由原告負擔。
　　事  實
一、事實概要：
    緣交通部電信總局南區電信監理站於91年12月31日會同電信
    警察隊第3中隊執行取締非法廣播電臺勤務時，查獲原告在
    嘉義縣大埔鄉北緯23度21分32.8秒、東經120度34分15.9秒
    方圓處，未經核准擅自設置「活水聲廣播電臺」，違法使用
    調頻96.8兆赫無線頻率對外廣播，報經被告機關以原告違反
    行為時電信法第46條第1項及第48條第1項規定，乃依同法第
    65條第1項第3款、第7款及第2項規定，以92年8月1日交授電
    南字第09205067730號函處原告罰鍰新臺幣（下同）10萬元
    ，並沒入違法器材。原告不服，以其僅幫助亡夫遺願接替收
    取臺費並支出維修費用等，每月收支平均並無多餘收入，事
    實上2小時僅收300元，並無臺灣嘉義地方法院檢察署檢察官
    不起訴處分書所載2小時3萬元情事。又其使用電波頻率96.8
    兆赫製播節目及廣告，業經行政院新聞局91年12月9日新廣2
    字第091062618A號處分書處以罰鍰，被告機關再予科罰，係
    屬一事二罰，嚴重損害人民權益，顯非適法云云，提起訴願
    ，遭決定駁回，遂提起本件行政訴訟。
二、兩造聲明：
　　(一)原告聲明求為判決：1.訴願決定、原處分均撤銷。
                        2.訴訟費用由被告負擔。
　　(二)被告聲明求為判決：1.駁回原告之訴。
                        2.訴訟費用由原告負擔。
三、兩造之爭點：被告機關依電信法第65條第1項第3款、第7款
                及第2項規定處原告10萬元罰鍰並沒入非法器
                材，是否適法？
　　(一)原告主張之理由：
      1.本件接收器及發射器並非原告所架設，而係原告之亡夫
        生前所架設，經嘉義地方法院檢察署92年偵字第3273號
        不起訴處分在案，足見原告非行為人，自不得對原告處
        以罰鍰。至於原告雖依亡夫遺願幫助接替收支臺費並支
        出維修費用，惟與電信法第46條第1項所指「設置」或
        「使用」、同法第48條第1項所揭「使用」或「變更」
        有別，且系爭電台節目係有關公益及藝術，2小時所收
        取之台費僅新台幣300元，並非3萬元，是被告依上開法
        條及同法第65條第1項第3、7款、第2項之規定，處以罰
        鍰及沒入器材，自非允當。
      2.行政院新聞局91年12月9日新廣2字第091062618A號行政
        處分書，以原告未依法定程序違法使用電波頻率96.8兆
        赫製播節目及廣告，而處罰原告在案，本件行政處分與
        上開處分同一，一事二罰，亦有不當。
　　(二)被告主張之理由：
      1.按「為健全電信發展，增進公共福利，保障通信安全及
        維護使用者權益，特制定本法；本法未規定者，依其他
        法律之規定。」、「電臺須經交通部許可，始得設置，
        經審驗合格發給執照，始得使用…。」、「無線電頻率
        、電功率、發射方式及電臺識別呼號等有關電波監理業
        務，由交通部統籌管理，非經交通部核准，不得使用或
        變更…。」、「有下列各款情形之一者，處新臺幣10萬
        元以上50萬元以下罰鍰…三、違反第46條第1項…七、
        違反第48條第1項…。」及「前項第3款至第10款情形，
        並得沒入其器材之一或全部…。」等，分別為電信法第
        1條、第46條第1項、第48條第1項、第65條第1項第3款
        、第7款及第2項所明定。
      2.查被告所屬電信總局南區電信監理站於91年12月31日會
        同電信警察隊第三中隊執行取締非法廣播電臺勤務，於
        嘉義縣大埔鄉北緯23度21分32.8秒、東經120度34分15.
        9秒方圓處查獲原告未經被告核准設置之非法廣播電臺
        ，使用調頻96.8兆赫無線電頻率對外廣播，經原告坦承
        ，且經臺灣嘉義地方法院檢察署92年度偵字第3273號不
        起訴處分書理由一、二所確認。原告雖因該署檢察官念
        其無犯罪前科，素行良好，到庭時已坦承犯行，並深知
        悔悟，爰酌依刑法第57條所到各款事項，予以不起訴處
        分。原告未經被告核准，擅自設置未立案廣播電臺從事
        播音，並使用調頻96.8兆赫無線電頻率之違法事實明確
        ，其行為違反電信法第46條第1項及第48條第1項之規定
        ，被告乃依電信法第65條第1項及第2項規定，於法定裁
        量範圍內核處最低額新臺幣10萬元罰鍰，並沒入前經查
        扣之管制射頻器材；復按原告主張行政院新聞局91年12
        月9日新廣2字第0910626181A號行政處分與本件行政處
        分，係屬一事二罰乙節，經查該局係對原告於91年2月
        21日違反廣播電視法第45條之1第1項行為之處罰，被告
        則係對原告於91年12月31日違反電信法第46條第1項及
        第48條第1項之行為所為處罰，其違法行為構成要件及
        時點均不同，顯非同一事件，自不生一事二罰之情事。
        另按無線電頻率為珍貴且有限之公共資源，為確保其使
        用秩序，避免相互干擾危及公共安全或妨害合法使用者
        之權益，依首揭電信法條文之規定必先經申請核准後，
        始得使用。由原告主張非法廣播電臺係其已故配偶先前
        架設，原告僅幫助其已故配偶遺願接替收支臺費，並支
        出維修費用等語乙節，可知原告於其配偶死亡後，仍持
        續違法使用非法廣播電臺及無線電頻率發射電波，故其
        主張顯不足採。
　　理  由
一、按「電臺須經交通部許可，始得設置，經審驗合格發給執照
    ，始得使用…。」、「無線電頻率、電功率、發射方式及電
    臺識別呼號等有關電波監理業務，由交通部統籌管理，非經
    交通部核准，不得使用或變更…。」分別為電信法第46條第
    1項、第48條第1項所明定；又「有下列各款情形之一者，處
    新臺幣10萬元以上50萬元以下罰鍰：…三、違反第46條第1
    項…七、違反第48條第1項…。」及「前項第3款至第10款情
    形，並得沒入其器材之一或全部…。」亦分別為電信法第65
    條第1項第3款、第7款及第2項所明定。
二、本件被告以原告未經核准擅自設置「活水聲廣播電臺」及違
    法使用調頻96.8兆赫無線頻率對外廣播，違反行為時電信法
    第46條第1項及第48條第1項規定，乃依同法第65條第1項第3
    款、第7款及第2項規定，以92年8月1日交授電南字第092050
    67730號函處原告罰鍰10萬元，並沒入違法器材，原告不服
    ，提起訴願，遭決定駁回，循序起訴意旨略以：系爭電台係
    原告之亡夫生前所架設，原告非行為人，至原告雖依亡夫遺
    願幫助接替收支臺費並支出維修費用，惟與電信法第46 條
    第1項所指「設置」或「使用」、同法第48條第1項所揭「使
    用」或「變更」有別，且系爭電台節目係有關公益及藝術，
    2小時所收取之台費僅新台幣300元，並非3萬元，是被告依
    上開法條及同法第65條第1項第3、7款、第2項之規定，處以
    罰鍰及沒入器材，自非允當；又行政院新聞局91年12月9日
    新廣2字第091062618A號行政處分書，以原告未依法定程序
    違法使用電波頻率96.8兆赫製播節目及廣告，而處罰原告在
    案，本件行政處分與上開處分同一，一事二罰，亦有不當云
    云。
三、卷查被告所屬電信總局南區電信監理站於91年12月31日會同
    電信警察隊第三中隊執行取締非法廣播電臺勤務，於嘉義縣
    大埔鄉北緯23度21分32.8秒、東經120度34分15. 9秒方圓處
    查獲原告未經被告核准使用之非法廣播電臺，使用調頻96.8
    兆赫無線電頻率對外廣播，當場查扣接收機及發射機具各一
    台各情，有偵訊筆錄、違反電信法非法器材清單、扣押物品
    清單等附卷可稽；原告於警訊時亦坦承該電台係伊先生生前
    所留下的，目前係伊在經營無誤（參92年2月12日偵訊筆錄
    第2頁）；原告上揭違規事實復為臺灣嘉義地方法院檢察署
    92年度偵字第3273號不起訴處分書理由一、二所確認（該署
    檢察官念原告無犯罪前科，素行良好，坦承犯行，並深知悔
    悟，爰酌依刑法第57條所到各款事項，予以不起訴處分）有
    不起訴處分書附訴願卷可稽。按無線電頻率為珍貴且有限之
    公共資源，為確保其使用秩序，避免相互干擾危及公共安全
    或妨害合法使用者之權益，依首揭電信法條文之規定必先經
    申請核准後，始得使用。原告未經核准，擅自使用未立案廣
    播電臺從事播音，並使用調頻96.8兆赫無線電頻率之違法事
    實明確，被告依電信法第65條第1項及第2項規定，據以處罰
    ，洵屬有據。
四、原告雖主張系爭電台係原告之亡夫生前所架設，原告非行為
    人，至原告雖依亡夫遺願幫助接替收支臺費並支出維修費用
    ，惟與電信法第46條第1項所指「設置」或「使用」、同法
    第48條第1項所揭「使用」或「變更」有別，且系爭電台節
    目係有關公益及藝術，2小時所收取之台費僅新台幣300元，
    並非3萬元云云；惟查電信法第46條第1項處罰之行為，兼及
    未經許可，擅自設置及使用電台；同法第48條第1項所處罰
    行為係未經核准，擅自「使用」或「變更」無線電頻率、電
    功率、發射方式及電臺識別呼號等；本件縱如原告所稱系爭
    電台係伊之亡夫生前所架設，惟原告未經核准予以接續經營
    使用，其行為屬未經核准，違法使用廣播電台及非法使用調
    頻96.8兆赫無線電頻率，亦屬違反電信法第46條第1項及同
    法第48條第1項之規定，是被告援引電信法第65條第1項及第
    2項規定，於法定裁量範圍內核處最低額新臺幣10萬元罰鍰
    ，並沒入前經查扣之管制射頻器材，並無不合。原告上揭主
    張，並非可採。
五、原告另主張行政院新聞局91年12月9日新廣2字第091062618A
    號行政處分書，以原告未依法定程序違法使用電波頻率96.8
    兆赫製播節目及廣告，而處罰原告在案，本件行政處分與上
    開處分同一，一事二罰，亦有不當云云；惟查行政院新聞局
    91年12月9日新廣2字第0910626181A號行政處分書，係該局
    對原告於91年2月21日違反廣播電視法第45條之1第1項行為
    之處罰，而本件被告則係對原告於91年12月31日違反電信法
    第46條第1項及第48條第1項之行為所為處罰，其違法行為構
    成要件、時點、處罰目的與機關均不相同，顯非同一事件，
    並無一事二罰情事；原告主張，顯有誤解，尚難採據。
六、綜上所述，原告起訴論旨，並非可採；被告以原告違反電信
    法第46條第1項及同法第48條第1項之規定，依電信法第65條
    第1項及第2項規定，處原告最低額新臺幣10萬元罰鍰，並沒
    入前經查扣之管制射頻器材，並無違誤，訴願決定遞予維持
    ，亦無不合，原告起訴請求撤銷原處分及訴願決定，為無理
    由，應予駁回。
七、兩造其餘主張陳述，於判決結果不生影響，無庸一一論列，
    併予敘明。
據上論結，本件原告之訴為無理由，爰依行政訴訟法第98條第3
項前段，判決如主文。
中　　華　　民　　國　　94　　年　　7　　 月　　14　　日
                  第六庭審判長法  官   林樹埔
                              法  官　 曹瑞卿
                              法  官　 許瑞助
上為正本係照原本作成。
如不服本判決，應於送達後20日內，向本院提出上訴狀並表明上
訴理由，如於本判決宣示後送達前提起上訴者，應於判決送達後
20日內補提上訴理由書（須按他造人數附繕本）。
中　　華　　民　　國　　94　　年　　7　　 月　　14　　日
                              書記官   吳芳靜
